臺灣高等法院刑事判決
上　訴　人
即　被　告　乙○○
上列上訴人因詐欺案件，不服臺灣桃園地方法院91年度易字第20
50號，中華民國94年4月6日第一審判決（起訴案號：臺灣桃園地
方法院檢察署90年度偵緝字第619 號；併案案號：臺灣台南地方
法院檢察署九十一年度偵緝字第三四五號、臺灣台中地方法院檢
察署九十一年度調偵續第二號），提起上訴，本院判決如下：
    主  文
原判決撤銷。
乙○○連續意圖為自己不法之所有，以詐術使人將本人之物交付
，處有期徒刑貳年。
    事  實
一、乙○○係設於臺中巿南屯區○○路○段四三六巷四三號一樓
    金超群有限公司（下稱金超群公司）之負責人，意圖為自己
    不法之所有，並基概括之犯意，自民國八十九年十月至十二
    月間止，佯以金超群公司接獲大筆訂單，需大量進貨等為由
    ，向下列商家訂貨，致使商家不知有詐，陸續出貨，乙○○
    則於商家交貨後，再轉賣變現，而未給付商家貨款，其各次
    詐取貨物之方式如下：
（一）於民國八十九年十月至十二月間，向設於桃園縣楊梅鎮○
      ○里○○路十三號貝得富工業股份有限公司（下稱貝得富
      公司）佯稱金超群公司接獲大筆訂單，需大量進貨，而陸
      續向貝得富公司訂購PU榔皮數批，致使貝得富公司信以為
      真而與其交易，遂於八十九年十月十九日交付價值新臺幣
      （下同）七十五萬七千二百八十七元之PU榔皮三二０五四
      點五尺，原約定於同年十一月底前支付貨款，屆期乙○○
      佯向貝得富公司請求延展至同年十二月十一日付款，貝得
      富公司應允之；乙○○陸續再於同年十一月十三日購得價
      值九十六萬九千二百七十五元之PU榔皮四０一三五點六尺
      ，十四日購得價值九十五萬六千九百八十三元之PU榔皮三
      九六二六點六尺，二十二日購得價值五十四萬二千八百五
      十七元之PU榔皮二一七四一點四尺，二十七日購得價值七
      十萬零七十五元之PU榔皮二八九八八點六尺，十二月七日
      購得價值一百五十九萬五千一百六十六元之PU榔皮六五六
      一五點三尺，十二月八日購得價值一百三十二萬九千一百
      零九元之PU榔皮五二七四二點四尺，貝得富公司均依約如
      期交貨，乙○○則分別於上開PU榔皮送達金超群公司當日
      ，旋即僱車將所收貨物悉數載離，而拒不給付貨款，而乙
      ○○於取得前開貨物後，於八十九年十二月九日即將金超
      群公司內所有物品搬空轉賣潛逃出境。貝得富公司於同年
      十二月十一日至金超群公司收取貨款時，見該處業已人去
      樓空，始知受騙。共計向貝得富公司詐得價值六百八十五
      萬七百五十二元之PU榔皮二八０九０四點四尺。
（二）乙○○承前詐欺之概括犯意，於八十九年十月間，向設於
      臺南縣官田鄉○○區○○街六十八號強惠企業股份有限公
      司（下稱強惠公司）誆稱金超群公司資金豐沛，因業務量
      大增，需大量進貨，使強惠公司不疑有詐，乙○○遂自八
      十九年十月起至同年十二月止，陸續向強惠公司訂購大量
      之不織布、麗新布，計強惠公司陸續於同年十月交付價值
      一百三十萬七千六百二十三元（原判決誤載為一百三十萬
      七千六百零三元）、於同年十一月交付價值一百九十八萬
      零八百五十三元、於同年十二月交付二十五萬三千一百八
      十元，三次合計交付價值三百五十四萬一千六百五十六元
      之布料予乙○○，其間乙○○除於八十九年十二月十日交
      付強惠公司票號SA0000000號、發票日八十九年十
      二月十日、發票人金超群公司、付款人中華商業銀行南屯
      分行、票面金額一百六十三萬二千一百元之支票一紙予強
      惠公司外，其餘均拒不給付貨款。乙○○於取得前開貨物
      後，即於八十九年十二月九日即將金超群公司內所有物品
      搬空轉賣並潛逃出境。而上開支票經強惠公司於八十九年
      十二月十一日提示後，亦因存款不足而不獲兌現，強惠公
      司始知受騙。
（三）乙○○於八十九年十月間，向設於苗栗縣後龍鎮東名里十
      三鄰三十之六號祥隆實業有限公司（下稱祥隆公司）佯稱
      金超群公司商譽良好，且保證能於交貨次月給付貨款，並
      應允以現金支付貨款等語，陸續於八十九年十月二十五日
      、三十日、十一月六日、十五日、十六日、十七日、二十
      四日向祥隆公司訂購鞋帶，致使祥隆公司誤信其資力而同
      意出售鞋帶，陸續於八十九年十一月二日、十一月七日、
      十一月十三日、十一月二十三日、十一月二十七日、十一
      月三十日、十二月二日、十二月五日，依序交貨價值依序
      為十五萬四千九百八十六元，十四萬三千零五十元、十二
      萬五千四百二十四元、十萬七千九百八十九元、六萬一千
      三百四十二元、三萬三千零四十一元、十七萬三千零五十
      一元、五萬四千一百六十七元，先後共計交付價值八十五
      萬三千零五十元之鞋帶予金超群公司。而乙○○於取得前
      開貨物後，於八十九年十二月九日即將金超群公司內所有
      物品搬空潛逃出境，並未支付貨款，祥隆公司於同年月十
      二日至金超群公司收取貨款時，見該處業已人去樓空，始
      知受騙。
（四）嗣乙○○經臺灣桃園地方法院檢察署發佈通緝後，於九十
      年八月十八日入境桃園中正國際機場時為警逮捕而查獲。
二、案經貝得富公司訴請桃園縣警察局楊梅分局報告臺灣桃園地
    方法院檢察署偵辦，及強惠公司、祥隆公司分別訴請臺灣臺
    南地方法院檢察署檢察官、臺灣臺中地方法院檢察署檢察官
    偵查後移送併案審理。
    理  由
甲、證據能力方面：
    按現行刑事訴訟法第一百五十九條之一、第一百五十九條之
    三則係九十二年二月六日增訂公布，依刑事訴訟法施行法第
    七條之二規定，自九十二年九月一日始施行，而該施行法第
    七條之三但書復規定：「修正刑事訴訟法施行前，已依法定
    程序進行之訴訟程序，其效力不受影響」。故本件證人即貝
    得富公司副總經理甲○○、證人即強惠公司負責人吳洛昇、
    證人即強惠公司員工吳治衍證人即祥隆公司負責人黃炎輝均
    係在修正刑事訴訟法施行前依當時有效之法律及法定程序，
    於警訊或偵查時作證，則渠等所為之證言，自有證據能力，
    不受九十二年二月六日增訂公布刑事訴訟法第一百五十九條
    之一、第一百五十九條之三之影響，先予敘明。
乙、實體方面：
一、訊據被告乙○○固坦承於前開時間分別向貝得富公司、強惠
    公司及祥隆公司訂購上述貨物，且積欠貨款尚未清償等情，
    並坦承有向貝得富公司、強惠公司及祥隆公司詐購貨物，所
    購得貨物因伊週轉不靈，都已較便宜價錢轉賣給其他的商家
    ，只有鞋帶的部分已經丟道或燒掉了。且伊於原審所稱所訂
    購之貨物交予一名香港人李秋樺，李秋樺取得貨物後並未支
    付貨款且逃匿無蹤，伊無法尋得李秋樺向其收取貨款，故無
    法支付貝得富公司等公司之貨款，伊亦遭李秋樺所詐騙等語
    係想要逃避責任而說謊，事實上李秋樺沒有跟伊買貨等語。
二、經查：
（一）右揭事實，關於詐騙貝得富公司及祥隆公司部分，業據被
      告於本院審理時坦承不諱。證人即貝得富公司副總經理甲
      ○○於警詢時指稱：乙○○自稱係金超群公司負責人，於
      八十九年十月十九日起在楊梅鎮○○里○○路十三號貝得
      富公司訂購貨品，乙○○於十月份訂購一次、十一月訂購
      四次、十二月訂購二次，共訂購七次PU榔皮 (規格一點三
      五m/m ，數量為白色：二０一一五二點三尺，黑色：七九
      七五二點一尺，共計二八０九０四點四尺）。該等貨品均
      已送至金超群公司並經簽收，貨款合計六百八十五萬零七
      百五十二元，乙○○均未支付等語（見臺灣桃園地方法院
      檢察署九十年度偵字第五七四０號卷第三、四頁）；關於
      詐欺強惠公司部分，查證人即強惠公司負責人吳洛昇於檢
      察官偵查中指述：乙○○自八十八年開始與伊公司交易，
      之前交易額最高二十九萬元，於八十九年十月增為一百三
      十萬七千六百二十三元，同年十一月為一百九十八萬零八
      百五十三元，同年十二月係二十五萬多元等語（見臺灣臺
      南地方法院檢察署九十年度偵緝字第四七八號卷第一八頁
      ）；證人即強惠公司員工吳治衍於日檢察官偵查中指稱：
      係伊與乙○○接觸，伊公司自八十八年起與乙○○之金超
      群公司開始業務往來，交易金額平均每月十萬、二十萬左
      右，貨款採月結方式。後來乙○○自稱接獲大筆訂單，而
      向伊公司大量訂貨，然乙○○自八十九年十月開始積欠貨
      款，乙○○最後一次進貨係於八十九年十二月。渠等約定
      八十九年九月之貨款於同年十一月初交付，八十九年十月
      之貨款於同年十二月初交付，但伊公司於到期後欲向乙○
      ○請款時，乙○○已不知去向。且乙○○交付用以支付八
      十九年十月貨款之臺中商銀一百六十三萬二千一百元支票
      亦遭退票等語（見臺灣臺南地方法院檢察署九十年發查字
      第五九一號卷第二八至二九頁、臺灣臺南地方法院檢察署
      九十一年偵緝字第三四五號卷第一０八至一０九頁）；另
      證人即祥隆公司負責人黃炎輝於警詢時指述：乙○○於八
      十九年十月、十一月間，向伊訂購鞋帶，貨款共計八十五
      萬三千零五十元，按過去習慣，雙方係第一次交易，約定
      於交貨完畢之次月五日付清貨款，惟乙○○佯稱過去其商
      譽良好且保證次月能償清，伊信其所言，依訂單如期交貨
      ，待十二月間要向乙○○請款時，乙○○已逃逸等語（見
      臺灣臺中地方法院檢察署九十年度偵字第一六九七四號第
      六至七頁）；於檢察官偵查中陳稱：乙○○至伊公司訂購
      該批貨，伊太太曾提及因雙方初次交易，須以現金交易，
      乙○○之妻賴美旭亦應允等語（見臺灣臺中地方法院檢察
      署九十年度偵字第一六九七四號卷第一０頁）綦詳，並有
      貝得富公司請款明細三份、貝得富公司出貨單七紙、採購
      單八紙、祥隆公司出貨明細表八紙、統一發票十五張、強
      惠公司應收帳款明細表三份在卷足憑，被告確有向貝得富
      公司、強惠公司、祥隆公司購買上述貨物等情，業堪認定
      。
（二）被告乙○○於檢察官偵查中及原審審理時雖曾辯稱伊所訂
      購之貨物交予一名香港人李秋樺，李秋樺取得貨物後並未
      支付貨款且逃匿無蹤，伊無法尋得李秋樺向其收取貨款，
      故無法支付貝得富公司等公司之貨款，伊亦遭李秋樺所詐
      騙等語。然查被告於本院審理時已供承之前所供不實在，
      事實上伊所購得貨物因週轉不靈，都以較便宜價錢轉賣給
      其他的商家，於偵查及原審審理時是想要逃避責任而說謊
      ，事實上李秋樺並未向伊買貨等語。本院參酌證人即金超
      群公司會計馮孟珠於檢察官偵查中證稱：乙○○稱接到訂
      單，訂單是乙○○自己處理，貝得富公司將PU榔皮送至金
      超群公司，乙○○便叫車將貨載走，伊並不認識李秋樺等
      語（見臺灣桃園地方法院檢察署九十年度偵緝字第六一九
      號卷第一一三至一一五頁、原審九十二年四月二十四日訊
      問筆錄），以證人馮孟珠係執掌公司會計業務，當對公司
      交易對象、貨物款項十分瞭解，以為其作帳之依據，苟當
      時確有被告所稱之李秋樺與金超群公司為如此高額之交易
      ，被告自會據實告知馮孟珠記載於帳冊等文書以為憑據，
      則馮孟珠豈會不知或未曾見聞李秋樺。再參以被告既無法
      提出任何李秋樺之相關資料，且金超群公司除被告外，亦
      無其餘員工曾見聞李秋樺之人。且原審依職權向財政部臺
      灣省中區國稅局黎明稽徵所調取金超群公司八十九年十月
      至十二月營業稅申報書及媒體申報明細表，其內亦未有金
      超群公司於前開期間內與李秋樺間有關於PU榔皮之交易資
      料，此有財政部臺灣省中區國稅局黎明稽徵所九十三年五
      月十八日中區國稅黎明三字第０九三００二二八０五號函
      所檢附之營業稅申報書及媒體申報明細表、該所九十三年
      八月十三日中區國稅黎明三字第０九三００三六九七九號
      函所檢附之填註媒體申報明細表各一份在卷可證，益徵被
      告於偵查及原審所稱伊將所購貨物轉售予李秋樺，伊被李
      秋樺所騙一節，顯為不實，應以被告於本院所自承李秋樺
      並未向伊購貨等與事實相符。至於被告於本院審理時雖稱
      其向祥隆公司購買之鞋帶鞋帶已燒掉云云，此非但與其前
      所辯其所購貨物轉售予李秋樺不符，且上述鞋帶價值達八
      十餘萬元，被告竟辯稱已將之燒燬或丟掉云云，顯有悖常
      理，核不足採。
（三）被告於本院準備程序時雖稱強惠公司長期有跟伊做生意，
      以前跟強惠公司交易每次最少也有幾萬元，最多也有買到
      五、六十萬元，每個月都有交易。且伊向強惠公司購買之
      貨物大部分都在聖偉公司等語。然查：被告對其向強惠公
      司所購買之布料究係轉賣何人一情，前後所供不一，如於
      原審先供稱轉賣予李秋樺，嗣又改稱大部分出售予聖偉公
      司，前後陳述迥異，本院參酌被告向強惠公司所購貨物金
      額高達三百餘萬，被告當無可能誤認如此高額交易之對象
      ，被告竟無法明確提供其交易之對象，則該批貨物之流向
      是否如同被告所述，至為可疑。況被告之前所稱與李秋樺
      交易情節不實之處已如前述，至於被告改稱其將強惠公司
      之布料轉售予聖偉公司乙節，經查被告於八十九年十月至
      十二月間陸續向強惠公司大量訂購布料而積欠貨款未付，
      此經被告供認在卷，而參諸被告於八十九年十月至十二月
      間之銷貨統一發票資料，被告於前開期間與聖偉公司之交
      易為：八十九年十月三日一千九百六十六元、十月四日八
      千七百四十一元、十月十六日三千六百三十九元、十月二
      十一日六千零二元、十一月一日一萬四千九百五十元、十
      一月一日三千三百七十九元、十一月四日一萬三千零四十
      一元、十一月七日三千二百一十三元、十一月八日九百八
      十三元、十一月十日二千三百三十一元、十一月十五日一
      百五十四元、十一月十五日三千零九十一元、十一月十五
      日一百零九元、十一月十五日二百八十四元、十一月二十
      七日一萬七千九百五十五元、十二月六日五千三百七十三
      元，合計約僅八萬五千餘元，此有統一發票影本在卷可稽
      。上開金額僅被告向強惠公司所購布料金額之四十分之一
      ，二者相差甚遠，足見被告所辯其將強惠公司之布料轉售
      予聖偉公司一節，顯然不實。苟被告無詐欺之意，當可明
      確陳述該筆貨物之買受人，供強惠公司轉向該買受人收取
      貨款以清償其所積欠之債務，豈會一再隱瞞與之交易之對
      象，其不欲支付貨物款項之意甚明。況被告於本院自承其
      以前與強惠公司交易每次最少幾萬元，最多五、六十萬元
      。而本件被告於強惠公司陸續於八十九年十月向強惠公司
      購買價值一百三十萬七千六百零三元、於同年十一月購買
      價值一百九十八萬零八百五十三元、於同年十二月購買價
      值二十五萬三千一百八十元，三次合計交付價值三百五十
      四萬一千六百五十六元之布料，其短期之內訂貨量暴增，
      且購買後即潛逃出國，拒不付貨款，若無詐騙之意，何以
      如此？
（四）告訴人貝得富公司、強惠公司及祥隆公司所指被告向渠等
      詐欺之時間均在八十九年十月至同年十二月間，以三者發
      生時間之密集性觀之，足疑被告係蓄意所為。另徵之被告
      與告訴人之前之交易記錄，被告顯有突然大筆訂貨之現象
      ，被告提高訂貨數量後，復有不付貨款之情形，更顯其詐
      欺之意圖。再者，被告自承其經營金超群公司業已數年，
      則金超群公司每月當有應收款項之進項，被告縱因係受其
      他往來對象之累而一時不能給付貨款，然於收得其他應收
      帳款時，竟未給付告訴人分文，實難謂其有誠實履行契約
      義務之意，益見被告自始即無意依約付款，其詐欺之意圖
      甚明。參以被告係於八十九年十二月九日出境，於九十年
      八月十八日始再入境一節，有入出境查詢結果表一份在卷
      可按，被告出境時間正在貝得富公司所交貨品搬離之次日
      ，被告於告訴人交付之貨品處分完畢後旋即離境，且在長
      達八月餘之後始再入境，其有逃避追償之意彰然可見。雖
      被告於原審辯稱其出境係至香港找尋李秋樺云云，然被告
      自承不熟識李秋樺，其何能於異鄉茫茫人海中找出其不熟
      識之人。益證其出境之目的絕非其所稱之尋找李秋樺如此
      單純，其有逃匿他處以躲避與貝得富公司等告訴人公司之
      債務之意甚明。
（五）綜上所述，被告假借與貝得富公司等交易之名，使貝得富
      公司等人誤信被告欲與之交易，從而陸續交付貨物予被告
      ，被告於取得前開貨物後，無意支付貨款，且潛逃出境，
      其詐欺之意甚明。本件事證明確，被告犯行，堪以認定，
      應依法論科。
三、核被告所為，係犯刑法第三百三十九條第一項之詐欺取財罪
    。其先後多次犯行，時間緊接，所犯罪名相同，顯係基於概
    括犯意反覆為之，為連續犯，依法應以一罪論，並加重其刑
    。檢察官移請併辦之被告詐欺強惠公司（臺灣台南地方法院
    檢察署九十一年度偵緝字第三四五號）、詐欺祥隆公司部分
    （台灣台中地方法院九十一年度調偵續字第二號），與起訴
    部分有連續犯裁判上一罪關係，依審判不可分原則，為起訴
    效力所及，本院自得併予審理。
四、原審認被告罪證明確，予以論罪科刑，固非無見，惟按刑事
    訴訟法第二百六十七條規定「檢察官就犯罪事實之一部起訴
    者，其效力及於全部」，此即所謂審判不可分，亦即審判事
    實範圍之擴張，此種事實之擴張，須以未經起訴之事實（學
    術上有稱為「潛在事實」）與已經起訴之事實（學術上有稱
    為「顯在事實」）俱屬有罪且互有實質上或裁判上一罪之不
    可分關係為前提，始無礙於審判事實與起訴事實之同一性，
    如其中之一部不能證明犯罪，既與他部無不可分關係，自無
    合一裁判之餘地，故未經起訴之事實，如能成立或證明犯罪
    ，不但須記載於事實欄，且須於理由欄敘明憑以認定之證據
    及其與起訴論罪部分有不可分關係之理由，否則即屬違法。
    原判決就檢察官移送併辦之被告詐欺強惠公司及祥隆公司部
    分即如事實欄一（二）、（三）部分，其與起訴論罪部分有
    何不可分之關係？何以得併予審理？未於理由詳加敘述，且
    被告係於八十九年十月二十五日、三十日、十一月六日、十
    五日、十六日、十七日、二十四日向祥隆公司訂購鞋帶，祥
    隆公司則係陸續於八十九年十一月二日、十一月七日、十一
    月十三日、十一月二十三日、十一月二十七日、十一月三十
    日、十二月二日、十二月五日，依序交貨價值為十五萬四千
    九百八十六元，十四萬三千零五十元、十二萬五千四百二十
    四元、十萬七千九百八十九元、六萬一千三百四十二元、三
    萬三千零四十一元、十七萬三千零五十一元、五萬四千一百
    六十七元，先後共計交付價值八十五萬三千零五十元之鞋帶
    予金超群公司。原判決誤認訂貨時間為交貨日期，均有未洽
    。被告提起上訴，上訴固無理由，惟因原判決既有未當，自
    屬無可維持，爰由本院撤銷改判，並審酌被告短期內向多家
    廠商訂購貨物，使告訴人陷於錯誤交付高達千萬之貨物，所
    得利益頗鉅，且造成他人財物嚴重損失，惡性頗重，及被告
    素行、智識程度、犯罪後猶虛構事實，耗費司法資源，態度
    不佳等一切情狀，量處如主文第二項所示之刑，以示懲儆。
五、據上論斷，應依刑事訴訟法第369條第1項前段、第364條、
    第299條第1項前段，刑法第56條、第339條第1項，罰金罰鍰
    提高標準條例第1條前段，判決如主文。
本案經檢察官劉靜婉到庭執行職務。
中　　華　　民　　國　　94　　年　　8 　　月　　4 　　日
　　　　　　　　　刑事第十庭審判長法　官  陳正雄
　　　　　　　　　　　　　　　　　法　官  許宗和
　　　　　　　　　　　　　　　　  法　官  許錦印
以上正本證明與原本無異。
不得上訴。
                                  書記官  楊妙恩
中　　華　　民　　國　　94　　年　　8 　　月　　9 　　日
附錄本案論罪科刑法條全文：
刑法第三百三十九條第一項：
意圖為自己或第三人不法之所有，以詐術使人將本人或第三人之
物交付者，處五年以下有期徒刑、拘役或科或併科一千元以下罰
金。
